【裁判字號】    98,交聲,3766
【裁判日期】    981231
【裁判案由】    交管條例聲異
【裁判全文】
臺灣板橋地方法院交通事件裁定
原處分機關  交通部公路總局臺北區監理所
異  議  人
即受處分人  甲○○
上列異議人即受處分人因違反道路交通管理處罰條例案件，對於
交通部公路總局臺北區監理所民國98年 9月24日所為如附表所示
之處分，聲明異議，本院裁定如下：
    主  文
原處分均撤銷。
甲○○不罰。
    理  由
一、按汽車行駛於高速公路，不遵使用限制、禁止、行車管制及
    管理事項之管制規則，而有行車速度超過規定之最高速限之
    行為者，處汽車駕駛人新臺幣（下同）三千元以上六千元；
    又汽車駕駛人，行車速度，超過規定之最高時速，除有第四
    十三條第一項第二款（即行車速度，超過規定之最高時速六
    十公里以上）情形外，處新臺幣（下同）一千二百元以上二
    千四百元以下罰鍰；而汽車駕駛人有上開違規情形者，並各
    記違規點數一點，道路交通管理處罰條例第三十三條第一項
    第一款、第四十條、第六十三條第一項第一款分別定有明文
    。次按逕行舉發者，應依已查明之資料填註車牌號碼、車輛
    種類、車主姓名及地址，由舉發機關送達被通知人；受舉發
    違反道路交通管理事件之受處罰人，認為受舉發之違規行為
    應歸責他人者，應於舉發通知單應到案日期前，檢附相關證
    據及應歸責人相關證明文件，向處罰機關告知應歸責人，處
    罰機關應即另行通知應歸責人到案依法處理，違反道路交通
    管理事件統一裁罰基準及處理細則第十一條第一項第四款及
    道路交通管理處罰條例第八十五條第一項亦規定甚明。準此
    ，前開道路交通管理處罰條例所處罰行車超速之違規行為，
    係以實際駕駛人為規範處罰對象，而非處罰汽車名義所有人
    。另按汽車為動產，其所有權之移轉因交付而生效力，不以
    向監理機關聲請過戶為必要，此觀民法第七百六十一條第一
    項規定自明。在公路監理機關所為過戶，應屬行政上之管理
    事項，不因此生物權移轉之效力（最高法院七十年度台上字
    第三○七七號、七十一年度台上字第三九二三號、七十二年
    度台上字第一九三三號裁判意旨可資參照）。又當鋪業之滿
    當期限，不得少於三個月，少於三個月者，概以三個月計之
    ，滿期後五日內仍得取贖或付清利息順延質當，屆期不取贖
    或順延質當者，質當物所有權移轉於當鋪業，當鋪業法第二
    十一條復有明定。
二、本件原處分認異議人即受處分人甲○○所有之車號一０一七
    ─ＧＷ號自用小客貨車，於如附表所示之時間、地點，因有
    如附表所示之違規事實，為警依據採證照片逕行舉發。嗣因
    受處分人未於應到案期限內自動繳納罰緩或提出申訴，原處
    分機關乃依道路交通管理處罰條例第三十三條第一項第一款
    、第四十條、第六十三條第一項第一款及違反道路交通管理
    事件統一裁罰基準表之規定，分別為如附表「處罰主文」欄
    所示之裁決處分。
三、異議意旨略以：異議人於民國九十四年三月將其名下所有之
    車號一０一七─ＧＷ號自用小客貨車典當予華興當舖，後因
    無力回贖而流當，該車已非屬伊所有，本件違規行為亦非伊
    所為等語。
四、經查：異議人名下之前開自用小客貨車於附表所示之時、地
    ，有附表所示之交通違規事實，此有如附表所示之舉發違反
    道路交通管理事件通知單，及違規查詢報表一份、採證照片
    三幀附卷可稽，且為異議人所不爭，固堪認定。惟異議人否
    認其為本件違規車輛之所有人，則就該車是否確係異議人所
    有，厥為本件爭點之所在。查前揭車輛原係異議人所有，嗣
    於九十三年三月一日將該車典當予華新當舖，其後因未取贖
    而於同年六月六日流當，並於九十四年七月六日由華新當舖
    負責人林麗芬將之轉售交付吳慧珠，惟未辦理車輛過戶手續
    等情，業經證人林麗芬於本院調查時到庭證述綦詳（見本院
    九十八年十二月二十五日訊問筆錄第三頁至第四頁），並有
    華新當舖收當舖登記簿（流當物清冊）、臺北縣當舖商業同
    業公會證明書、流當品讓渡合約書影本各一份在卷可證，足
    見前揭車輛業因流當，其所有權已移轉於華新當舖即林麗芬
    （參見當舖業法第二十一條）。再者，前揭車輛所有權移轉
    於吳慧珠之後，復輾轉於九十六年間因買賣而移轉於高原俊
    ，然高原俊亦未辦理車輛過戶手續，後該車於九十七年三、
    四月間遭竊遺失，除於九十六年八月一日因其配偶王秀金駕
    駛該車懸掛US─三二五二號牌行駛為警攔查當場舉發外，如
    附表所示之交通違規均非高原俊或王秀金所為等節，亦經證
    人高原俊、王秀金於本院調查時到庭結證明確（見上開訊問
    筆錄第二頁至第四頁），且有高雄縣政府警察局九十六年八
    月一日高警交字第Ｎ00000000號舉發違反道路交通
    管理事件通知單移送聯影本一紙附卷供佐。故由上各情以觀
    ，可知前揭車輛固迄未辦理過戶手續，至今仍登記在異議人
    名下，然此僅係車輛監理之行政管理問題，並不表示該車輛
    之所有權真正歸屬為何；嗣該車輛既已流當，依法自流當後
    其所有權已歸華新當舖即林麗芬所有，復再輾轉移轉給吳慧
    珠、高原俊等人，但無論其所有權之最後誰屬，異議人自上
    開流當後已非該車輛之所有權人甚明。故該車輛雖涉有如附
    表所示之各項違規，然異議人彼時既非車輛所有人，亦無任
    何證據足資證明如附表所示之違規事實係異議人所為，自無
    將此等違規處罰歸責於異議人之理。準此，原處分機關疏未
    詳查，遽為如附表所示之裁決，洵難認屬允當，是異議人執
    此聲明異議，為有理由，自應由本院將原處分均予撤銷，並
    改諭知異議人不罰，以昭審慎。
據上論斷，應依道路交通管理處罰條例第八十七條第二項，道路
交通案件處理辦法第二十條前段，裁定如主文。
中    華    民    國    98    年    12    月    31    日
                    交通法庭    法  官  劉  安  榕
以上正本證明與原本無異
如不服本裁定，應於裁定送達後5 日內敘明抗告理由，向本院提
出抗告狀。
                                書記官  陳  盈  真
中    華    民    國    99    年    1     月    5     日
附表：
┌────┬────┬─────┬─────┬────┬─────┐
│本院案號│違規時間│違規事實  │舉發單位/ │裁決書  │違反法條  │
│        │、地點  │          │通知單編號│        ├─────┤
│        │        │          │          │        │處罰主文  │
├────┼────┼─────┼─────┼────┼─────┤
│ 98交聲 │98年6月8│汽車駕駛人│臺南市警察│北監自裁│道路交通管│
│ 3765   │日19時16│行車速度，│局交通警察│字第裁40│理處罰條例│
│        │分許，在│超過規定之│隊/SK00558│-SK00558│第40條、第│
│        │台南市安│最高時速20│28號      │28號    │63條第 1項│
│        │明路觀海│公里以上40│          │        │第1款     │
│        │橋下橋處│公里以下  │          │        ├─────┤
│        │        │          │          │        │罰鍰新臺幣│
│        │        │          │          │        │1千8百元，│
│        │        │          │          │        │並記違規點│
│        │        │          │          │        │數1點。   │
├────┼────┼─────┼─────┼────┼─────┤
│ 98交聲 │98年 6月│汽車駕駛人│臺南市警察│北監自裁│道路交通管│
│ 3766   │11日22時│行車速度，│局交通警察│字第裁40│理處罰條例│
│        │10分許，│超過規定之│隊/SK00562│-SK00562│第40條、第│
│        │在台南市│最高時速未│76號      │76號    │63條第 1項│
│        │濱南路海│滿20公里  │          │        │第1款     │
│        │口宮前濱│          │          │        ├─────┤
│        │        │          │          │        │罰鍰新臺幣│
│        │        │          │          │        │1千6百元，│
│        │        │          │          │        │並記違規點│
│        │        │          │          │        │數1點。   │
├────┼────┼─────┼─────┼────┼─────┤
│ 98交聲 │98年 6月│汽車行駛高│內政部警政│北監自裁│道路交通管│
│ 3767   │16日凌晨│速公路速度│署國道公路│字第裁40│理處罰條例│
│        │3 時15分│超過規定最│警察局第四│-ZDB1210│第33條第 1│
│        │許，在國│高速限（未│警察隊/ZDB│02號    │項第 1款、│
│        │道一號高│滿20公里）│121002號  │        │第63條第 1│
│        │速公路南│          │          │        │項第1款   │
│        │下276點2│          │          │        ├─────┤
│        │公里處  │          │          │        │罰鍰新臺幣│
│        │        │          │          │        │3 千元，並│
│        │        │          │          │        │記違規點數│
│        │        │          │          │        │1點。     │
└────┴────┴─────┴─────┴────┴─────┘

司法院資訊處製作；財團法人民間司法改革基金會備份。
